【裁判字號】    98,交聲,398
【裁判日期】    981130
【裁判案由】    聲明異議
【裁判全文】
臺灣屏東地方法院交通事件裁定         98年度交聲字第398號
原處分機關  交通部公路總局高雄區監理所屏東監理站
異  議  人
即受處分人  甲○○
上列受處分人因違反道路交通管理處罰條例事件，對於交通部公
路總局高雄區監理所屏東監理站民國98年10月15日所為之處分（
原處分案號：屏監違字第裁82-VP0000000號）聲明異議，本院裁
定如下：
    主  文
原處分撤銷。
甲○○，行車速度，超過規定之最高時速四十公里以上未滿六十
公里，處罰鍰新臺幣貳仟元，並記違規點數壹點。
    理  由
一、原處分意旨略以：異議人即受處分人甲○○駕駛車牌號碼XY
    -7837 號自用小客車，於民國98年7 月21日20時27分許，在
    臺27線公館外環道，因有駕駛人行車速度超過規定之最高時
    速60公里以上之違規情事，為員警拍照後逕行舉發，嗣原處
    分機關即交通部公路總局高雄區監理所屏東監理站認異議人
    上開情形，違反道路交通管理處罰條例第43條第1 項第2 款
    之規定，裁處異議人罰鍰新臺幣（下同）8,000 元，並依同
    條例第43條第4 項前段、第5 項前段，裁處異議人吊扣汽車
    牌照3 個月及應參加道路交通安全講習等語。
二、聲明異議意旨詳如附件聲明異議狀所載。
三、按汽車駕駛人，行車速度，超過規定之最高時速，或低於規
    定之最低時速者，處1,200 元以上2,400 元以下罰鍰；另汽
    車駕駛人違反第40條規定者，並記違規點數1 點，道路交通
    安全規則第93條第1 項，道路交通管理處罰條例第40條第1
    項、第63條第1 項第1 款分別定有明文。次按汽車駕駛人，
    行車速度，超過規定之最高時速60公里以上者，處6,000 元
    以上24,000元以下罰鍰，並吊扣該車輛牌照3 個月，及應接
    受道路交通安全講習，且記違規點數3 點，道路交通管理處
    罰條例第43條第1 項第2 款、第4 項前段、第5 項前段、第
    63條第1 項第3 款亦分別定有明文。經查，異議人所有之車
    牌號碼XY-7837 自用小客車，於上揭時、地，行車時速達12
    0 公里，為高雄縣政府警察局交通隊拍照後逕行舉發之事實
    ，有舉發照片附卷可參（見本院卷第20頁），是此部分之事
    實，應堪以認定。
四、然本件異議人辯稱：伊之車速應扣除該固定式測速照相儀器
    之檢查公差值後，始得作為舉發認定之數據依據等語。查：
（一）經濟部標準檢驗局檢定合格之雷達測速儀，其偵測速率之
      誤差，於時速150 公里以下時為不大於1 公里，於時速15
      0 公里以上時不大於2 公里等情，有經濟部標準檢驗局所
      訂定公告之「雷達測速儀檢定檢查技術規範」在卷可考（
      見本院卷第13至17頁）。故本件雷達測速儀器，雖經經濟
      部標準檢驗局檢定合格，有檢定合格證書在卷可稽（見本
      院卷第19頁），惟其偵測速率仍有誤差，其誤差於時速15
      0 公里以下時，應為正負1 公里之內。基此，本件異議人
      所有上開車輛，經該雷達測速儀器測得時速為120 公里，
      經加入該雷達測速儀器之誤差值，僅可認定異議人所有上
      開車輛當時時速為119 公里至121 公里之間。
（二）本件雷達測速儀經就其所測得時速25、50、60、70、90、
      100、110 、150 、198 公里為速度檢定，除雷達測速儀
      量測值時速198 公里時，其標準值測得為199 公里，而有
      尚在標準誤差值內外，其餘測定值均相同。惟依計量原理
      ，在量測過程中，包括人、量測設備、量測方法皆會影響
      量測結果，因無法完全被控制而成為常數，因此每一次重
      複量測所得結果，必有變異，稱之量測不確定度，故國際
      相關檢測標準皆依量測不確定度觀念而訂定檢測公差；因
      此，關於雷達測速儀之檢定亦定有檢定公差，即於時速15
      0 公里以下時為不大於1 公里，於時速150 公里以上時不
      大於2 公里，此為法定允許之誤差，受測之雷達測速儀檢
      測結果合於上開誤差範圍者，經濟部標準檢驗局即判定其
      為合格。故本件之雷達測速儀縱業經經濟部標準檢驗局檢
      定合格，惟仍存有前述法定允許之誤差，且此項儀器之誤
      差亦非加以維修保養所得排除。
（三）從而，上開異議人所有車輛之速率，即有低於時速120 公
      里之可能，亦無任何確切證據，足資證明異議人超速60公
      里以上，是異議人前開所辯洵屬有據，原處分機關未予詳
      查，遽以首揭規定予以裁罰，尚有未恰，自應由本院將原
      處分撤銷。然因異議人於上開限速60公里路段，超速至少
      59公里以上，事證明確，就此違規之情，仍應依道路交通
      管理處罰條例第40條、第63條第1 項第1 款之規定，裁定
      如主文第2 項所示。
五、爰依道路交通案件處理辦法第20條前段，裁定如主文。
中    華    民    國    98    年    11    月    30    日
                  交通法庭      法  官  羅森德
以上正本證明與原本無異。
如不服本裁定應於收受送達後5 日內向本院提出抗告書狀敘述抗
告之理由抗告於臺灣高等法院高雄分院。
中    華    民    國    98    年    11    月    30    日
                                書記官  羅永隆


司法院資訊處製作；財團法人民間司法改革基金會備份。
